【裁判字號】    96,交聲,1866
【裁判日期】    970610
【裁判案由】    交管條例聲異
【裁判全文】
臺灣板橋地方法院交通事件裁定       96年度交聲字第1866號
原處分機關  臺北市交通事件裁決所
異  議  人
即受處分人  甲○○
上列受處分人因違反道路交通管理處罰條例案件，不服臺北市交
通事件裁決所中華民國96年11月19日北市裁二字第裁22-Z2C0039
31號裁決處分（舉發案號：內政部警政署國道公路警察局96年10
月29日公警局交字第Z2C003931 號），聲明異議，本院裁定如下
：
    主  文
異議駁回。
    理  由
一、原處分意旨略以：異議人即受處分人甲○○於民國96年10月
    29日13時26分許，駕駛車號5795-DN 號自用小客車，行經國
    道三號公路南下116 公里處，因有「汽車行駛高速公路速度
    超過規定最高速限（未滿20公里）」之違規行為，經內政部
    警政署國道公路警察局執勤員警製單當場舉發，並查證違規
    屬實，爰依道路交通管理處罰條例第33條第1 項第1 款規定
    裁處罰鍰新臺幣（下同）3,000 元，並依同條例第63條第1
    項第1 款規定（漏引第1 項第1 款）記違規點數1 點。
二、異議意旨略以：異議人當時開車南下高速公路，突遭警員在
    慢車道上揮手攔車，依指示於攔阻點約半公里左右勉強靠至
    路肩，警員隨後拿著雷射槍告以異議人超速，槍上螢幕顯示
    「125 」數字，但沒有異議人駕駛之車輛在上面，異議人當
    場車速為115 公里，不可能超速至125 公里，因警員在左側
    處理此事件，恐警員發生危險，才讓警員登記，但不表示異
    議人承認受罰，事後立即提出申訴，然舉發單位僅以書面回
    覆「執勤人員與本人並無認識或有仇隙」，再加上無法以照
    片舉證異議人違規，為此不服原裁決處分，請不要再擾民云
    云。
三、按汽車行駛於高速公路、快速公路或設站管制之道路，不遵
    使用限制、禁止、行車管制及管理事項之管制規則，而行車
    速度超過規定之最高速限或低於規定之最低速限者，處汽車
    駕駛人3,000 元以上6,000 元以下罰鍰，並記違規點數1 點
    ，道路交通管理處罰條例第33條第1 項第1 款、第63條第1
    項第1 款分別訂有明文。
四、經查：本件異議人即受處分人甲○○於96年10月29日13時26
    分許，駕駛車號5795-DN 號自用小客車，行經國道三號公路
    南下116 公里處，因有「汽車行駛高速公路速度超過規定最
    高速限（未滿20公里）」之違規行為，經內政部警政署國道
    公路警察局執勤員警攔停後製單當場舉發，指定應到案日期
    ，嗣異議人依限提出申訴，經原處分機關函請舉發單位查復
    並綜合相關資料審查結果，認上開違規屬實，遂依道路交通
    管理處罰條例第33條第1 項第1 款規定裁處罰鍰3,000 元，
    並依同條例第63條第1 項第1 款規定（漏引第1 項第1 款）
    記違規點數1 點等情，此有舉發通知單、交通違規案件申訴
    書、內政部警政署國道公路警察局第二警察隊96年11月14日
    公警二交字第0960271765號書函、違反道路交通管理事件裁
    決書等影本各1 件附卷可稽。而本件違規路段係高速公路，
    其最高速限為時速110 公里，當時執勤員警持以偵測車速之
    雷射測速儀有合格廠商出廠證明，甫於96年10月3 日由經濟
    部標準檢驗局檢定合格，有效期限至97年10月31日等情，此
    有內政部警政署國道公路警察局第二警察隊97年4 月18日公
    警二交字第0970202530號書函及所附之出廠證明、檢定合格
    證書等影本各1 份在卷可憑。又執勤員警使用雷射測速儀，
    係以雷射光束描準單一目標車進行偵測，偵測時不受其他行
    駛中之車輛干擾，也不受道路車流量之影響；當時針對異議
    人所駕駛車號5795-DN 號自用小客車偵測結果，測定行車速
    度為時速123 公里，限速110 公里，超速13公里，測距257
    公尺等情，觀諸上揭舉發通知單、內政部警政署國道公路警
    察局第二警察隊96年11月14日公警二交字第0960271765號書
    函所載甚明。兼以異議人於聲明異議狀中承稱當時雷射測速
    儀之螢幕確係顯示「125 」，且供陳其當時車速為時速115
    公里（即以異議人所供而言，其當時行車速度亦已超過本件
    違規路段之最高速限時速110 公里），足徵異議人當時駕車
    行駛於高速公路，確有行車速度超過規定最高速限之違規行
    為無疑。另按行政機關應依職權調查證據，不受當事人主張
    之拘束，對當事人有利及不利事項一律注意，行政程序法第
    36條定有明文。而對於駕駛人超速行駛之當場舉發，法無明
    文僅能以照片或錄影紀錄憑以認定，應由行政機關本於職權
    調查一切證據後認定之，否則，倘要求一律須以照片或錄影
    紀錄證明，非但虛耗國家資源，且顯然違反道路交通行政具
    有之機動、迅速、多元特性，有害主管機關稽查不法、維護
    道路交通安全之行政目的。蓋於未裝設自動測速感應攝影器
    材路段，就高速行駛等一瞬間突發之交通違規行為，因員警
    並無足夠時間能於發現後及時攝影取證，事實上亦僅能仰賴
    舉發員警依測速槍目視為之，如無其他證據顯示舉發員警有
    誤認或故意構陷之情事時，尚難以舉發員警無法提出其他證
    據佐證，即認其所述不可採信，否則該未裝設自動測速感應
    攝影儀器之路段，豈非陷入駕駛人得任意超速違規之狀態，
    自非妥適。故於審酌本件執勤員警當時係依法執行公權力，
    與異議人素不相識，衡情無陷害之虞，且係使用具公信力之
    科學儀器，施測過程未見任何異常現象，及異議人自己之供
    述內容，據以認定違規事實成立者，洵屬法之所許。準此，
    異議人質疑員警未提出照片證明云云，尚難採為有利於異議
    人之認定。
五、綜上所述，本件異議人有「汽車行駛高速公路速度超過規定
    最高速限（未滿20公里）」之違規行為，洵屬明確。舉發單
    位予以製單當場舉發，經異議人依限到案提出申訴後，原處
    分機關依道路交通管理處罰條33條第1 項第1 款、第63條第
    1 項第1 款（漏引第1 項第1 款）規定，並斟酌違反道路交
    通管理事件統一裁罰基準表所定標準，裁處罰鍰3,000 元，
    並記違規點數1 點，顯屬有據，核無違法或不當之處。異議
    人執持前詞，對原處分機關所為之裁決處分聲明異議，為無
    理由，應予駁回。
六、依道路交通管理處罰條例第87條第2 項，道路交通案件處理
    辦法第19條，裁定如主文。
中    華    民    國    97    年    6     月    10    日
                  交通法庭  法  官  朱嘉川
以上正本證明與原本無異。
如不服本裁定應於送達後5 日內向本院提出抗告狀。
                            書記官  陳聖儒
中    華    民    國    97    年    6     月    10    日


司法院資訊處製作；財團法人民間司法改革基金會備份。
